【裁判字號】    99,上訴,51
【裁判日期】    990211
【裁判案由】    毒品危害防制條例等
【裁判全文】
臺灣高等法院刑事判決                  99年度上訴字第51號
上  訴  人  臺灣臺北地方法院檢察署檢察官
被      告  甲○○
指定辯護人  黃教倫律師
上列上訴人因毒品危害防制條例案件，不服臺灣臺北地方法院97
年度訴字第2420號，中華民國98年12月8日第一審判決（起訴案
號：臺灣臺北地方法院檢察署97年度偵字第23948號），提起上
訴，本院判決如下：
    主  文
上訴駁回。
    理  由
一、公訴意旨略以：甲○○基於販賣第二級毒品MDMA、第三級毒
    品愷他命牟利之犯意，於97年10月4日上午2時許，以不詳之
    價格，出售第二級毒品MDMA5顆及第三級毒品愷他命5包予使
    用0000000000號行動電話之人；又於同年月15日前某時許，
    在不詳處所，以不詳價格，出售第三級毒品愷他命予使用
    0000000000號行動電話之人。所餘第二級毒品大麻、MDMA
    及第三級毒品愷他命則伺機出售不特定人牟利，因認被告此
    部分，亦分別涉犯毒品危害防制條例第4條第2項、第3項之
    販賣第二級毒品、販賣第三級毒品罪嫌等語。
二、按犯罪事實應依證據認定之，無證據不得認定犯罪事實；不
    能證明被告犯罪者，應諭知無罪之判決，刑事訴訟法第154
    條第2項、第301條第1項分別定有明文。次按認定不利於被
    告之證據須依積極證據，苟積極證據不足為不利於被告事實
    之認定，即應為有利被告之認定，更不必有何有利之證據；
    又犯罪事實之認定，應憑證據，如無相當之證據，或證據不
    足以證明，自不得以推測或擬制之方法，以為裁判之基礎。
    再者，依刑事訴訟法第161條第1項規定，檢察官對於起訴之
    犯罪事實，仍應負提出證據及說服之實質舉證責任，尚其所
    提出之證據，不足為被告有罪之積極證明，或其指出證明之
    方法，無從說服法院以形成被告有罪之心證，基於無罪推定
    之原則，自應為被告無罪判決之諭知（最高法院30年上字第
    816號、40年台上字第86號、92年台上字第128號判例可資參
    照）。
三、公訴人認被告涉犯上開毒品危害防制條例第4條第2項販賣第
    二級毒品、同條第3項販賣第三級毒品罪嫌，無非係以被告
    供承門號0000000000號行動電話為其所使用，且扣案毒品為
    其所有、被告使用之上開門號通訊監察譯文、通訊監察書、
    台灣尖端先進生技醫藥股份有限公司濫用藥物檢驗報告、扣
    案毒品等為主要論據。訊據被告固坦承：有以所有之000000
    0000號行動電話於97年10月4日凌晨2時2分至同日凌晨2時11
    分與門號0000000000號之人通話，另於同年月13日晚上7時
    32分至同月15日凌晨0時40分止，與門號0000000000 號之人
    通話，惟堅決否認有何販賣第二級毒品MDMA、第三級毒品愷
    他命犯行。辯稱：0000000000號之人係陳和生，當時伊與陳
    和生都在酒店工作，通話內容之「客人」、「小姐」等係指
    有5位客人要來消費，要伊安排5位小姐坐櫃，不是指毒品，
    另0000000000號之人係楊晨諒，通話內容是楊晨諒叫伊幫忙
    問毒品愷他命的價錢，伊後來也沒幫他問，更沒有有與他交
    易毒品等語。
四、經查：
  (一)前揭門號0000000000號行動電話，係由陳國祥於96年6月16
    日申辦，並交由其弟陳和生使用等情，業據證人陳國祥、陳
    和生於原審時證述明確，並有大眾電信0000000000號行動電
    話申請人資料在卷可稽（見原審卷一第40頁）。而依卷附之
    上開被告所使用門號0000000000號行動電話通訊監察譯文觀
    之，陳和生所使用之上開門號行動電話，於97年10月4日凌
    晨2時2分許，撥打被告使用之前揭門號行動電話，並稱：「
    喂，等下再給我5個客人5個小姐」，被告答以：「5個客人
    、5個小姐是嗎？」陳和生再稱：「是的，等下過去」；於
    同日凌晨2時7分許，陳和生復撥打被告之行動電話，詢以：
    「你那客人有別ㄉ嗎？」被告覆以：「沒有，只有這ㄍ」；
    又於同日凌晨2時18分，陳和生再撥打被告之行動電話，告
    知：「到了喔！」被告即稱：「我弟在樓下，你直接找他就
    好」等語（見23947號偵卷第67頁）。參以，被告與陳和生
    彼此認識，上開通訊監察譯文對話之人確係其2人一節，亦
    據被告、證人陳和生供承在卷，固足認被告與證人陳和生確
    有於上開通訊監察譯文顯示之時間，先後3次密集通聯對話
    。
  (二)惟毒品交易過程，為躲避檢警之查緝，販毒者對於毒品交易
    中有關金錢、毒品種類及重量等，常以各種不同之代號代表
    之，故往往透過通訊監察譯文比對各該次通話內容，始得知
    悉其等毒品交易之代號為何。查：證人陳和生於原審時復證
    稱：因為我晚上兼職作酒店幹部，有時會排客人、小姐，因
    被告是酒店少爺，所以會跟他聯絡，該通訊監察譯文中所稱
    「5個客人、5個小姐」，是指5個客人到了，要5個小姐，並
    非與被告商議購買毒品事宜等語（見原審卷二第55頁）；核
    與被告警詢時所供：因我在酒店上班，剛好有5個客人要來
    消費，叫我安排5個小姐坐檯一節大致相符。已難認上開通
    訊監察譯文內容所指之「5個客人」、「5個小姐」一詞即係
    第二級毒品MDMA、第三級毒品愷他命之代號。此外，除依上
    開通訊監察譯文顯示，被告與證人陳和生間之對話，曾談及
    「5個客人」、「5個小姐」外，綜觀全卷，並無其他證據足
    資證明上開通訊監察譯文所指之「5個客人、5個小姐」即係
    MDMA及愷他命毒品之代號，尚難僅因臆測之詞，遽認被告與
    陳和生之上開通話內容，即為其等間毒品交易之通話內容。
五、再查：
  (一)前揭門號0000000000號行動電話，係由楊晨諒於95年7月13
    日所申設，並由其本人持用一節，業經證人楊晨諒於原審時
    到庭證述明確，並有遠傳電信公司0000000000號行動電話申
    請人查詢資料附卷足佐（見原審卷一第42頁）。本件依卷附
    被告使用之上開門號行動電話通訊監察譯文觀之，楊晨諒所
    使用之前揭門號行動電話，確有於97年10月13 日晚上7時32
    分許，撥打被告使用之上開門號行動電話，並稱：「你那有
    下面嗎？」等語（見23947號偵卷第71頁）。而上開通訊監
    察譯文中所稱之「下面」則係愷他命之代號一節，復據被告
    、證人楊晨諒供陳明確。固足認證人楊晨諒確有於上開通訊
    監察譯文顯示之時間，在電話中向被告詢問有無愷他命一節
    。
  (二)依上開通訊監察譯文顯示，97年10月13日晚上7時32分許，
    被告對於楊晨諒詢問有無愷他命一節時，除答以：「我等下
    打給你」，並於相隔17分鐘後之同日晚上7時49分，主動撥
    打楊晨諒之行動電話後，覆以：「最近很缺」，楊晨諒再詢
    以：「價錢？」，被告答以：「都很高，都缺」，楊晨諒復
    稱：「你幫我問問」，被告回答：「好」等語（見23947號
    偵卷第71頁）外，渠二人均無再以行動電話聯繫有關毒品交
    易地點、時間等事項，已難認被告事後確有二人有進一步之
    毒品交易。此外，亦乏積極證據足以證明被告該次販賣毒品
    之行為業已著手抑或既遂。是依上開通訊監察譯文，僅足認
    楊晨諒確有於上開時間撥打被告之行動電話，並詢以被告可
    否代為詢問愷他命之價格一節，尚不足以據以認定被告與楊
    晨諒間已著手或完成毒品交易之行為。
  (三)至於楊晨諒雖於97年10月15日凌晨0時40分許，再次撥打被
    告上開行動電話，告以：「阿昇，我拿到了」等語（譯文見
    23947號偵卷第71頁）。惟被告業已否認有交付愷他命毒品
    與楊晨諒之事實，且此通話距上開詢問毒品價格之通話已達
    一日多，尚難認為該二通電話間所指物品有必然之關連性。
    再參以證人楊晨諒於原審98年11月3日作證行交互詰問程序
    時，經檢察官質以該譯文所指「我拿到了」是何物？楊晨諒
    證稱：我忘記是拿什麼東西，但確定不是毒品等語（見原審
    卷二第42頁反面），雖楊晨諒非無迴護被告之可能，惟楊晨
    諒於98年11月3日原審作證時，距離該通話已有一年以上，
    其就一年以前之通話目的已不復記憶，尚非顯與常情有違，
    即非不可採信。綜上，檢察官於本案偵查階段中未詳為調查
    與被告通話之人確為何人及通話內容之確實目的為何，逕以
    卷附上開通話譯文而推認被告於97年10月15日前某時在不詳
    處所，以不詳價格販賣第三級毒品予0000000000號之人云云
    ，實屬率斷。
六、末查：至被告於97年10月29日為警查獲時警方有一併在其住
    處查得含第二級毒品MDMA成分之藥錠及含第三級毒品愷他命
    成分粉末及藥丸（詳如原審判決附表二編號(二)至(四)所示），
    被告亦承稱為其所有。惟此僅能推認被告有持有扣案上開之
    第二級、第三級毒品之事實，亦難以此即推認被告有於上開
    時地販賣毒品予陳和生、楊晨諒。再被告於本案查獲時，所
    採尿液經送驗結果，雖均未檢出有第二級毒品、第三級毒品
    陽性反應（見23947號偵卷第118頁附台灣尖端先進生技醫藥
    股份有限公司97年11月20日濫用藥物檢驗報告），惟毒品種
    類繁多，因其物化性質及代謝情況各異，且施用毒品後於尿
    液、血液中可檢出之最大時限，與施用劑量、施用頻率、施
    用方式、施用者飲水量之多寡、個人體質、代謝情況、檢體
    收集時間點及所用檢測方法之靈敏度等因素有關，故在施用
    者之尿液中多久始不能檢出毒品反應，因個案而異，尚不得
    因被告上開尿液檢驗結果，未檢出第二級毒品大麻、甲基安
    非他命、MDMA、MDA、2C–B及第三級毒品愷他命陽性反應，
    即認其所辯不足採。
七、綜上所述，本件起訴被告販賣第二級毒品予0000000000號行
    動電話之人及販賣第三級毒品予0000000000號行動電話之人
    等，依公訴人所提之證據尚有相當合理之懷疑存在，並未達
    確可確信其真實，而無任何懷疑之程度，尚不足以證明被告
    有公訴意旨所指之此部分販賣第二級、第三級毒品犯行。此
    外，依卷存證據復無其他積極證據可資證明被告有此部分被
    訴行為。從而，被告被訴此部分販賣第二級、第三級毒品之
    犯行，即屬不能證明，揆諸前揭說明，自應為被告無罪判決
    之諭知，以免冤抑。原審以被告犯罪不能證明，就該部分諭
    知被告無罪之判決，經核並無不合，檢察官上訴，為無理由
    ，應予駁回。
據上論斷，應依刑事訴訟法第368條，判決如主文。
本案經檢察官李叔芬到庭執行職務。
中     華     民    國    99    年    2    月    11    日
                  刑事第八庭審判長法  官  陳筱珮
                                  法  官  邱滋杉
                                  法  官  孫惠琳
以上正本證明與原本無異。
如不服本判決，應於收受送達後十日內向本院提出上訴書狀，其
未敘述上訴之理由者並得於提起上訴後十日內向本院補提理由書
（均須按他造當事人之人數附繕本）。「切勿逕送上級法院」。
                                  書記官  劉有志
中    華    民    國    99    年    2     月    11    日


司法院資訊處製作；財團法人民間司法改革基金會備份。
